【裁判字號】    90,台上,6504
【裁判日期】    901025
【裁判案由】    傷害致人於死
【裁判全文】
最高法院刑事判決                                九十年度台上字第六五○四號
    上  訴  人  甲○○
    選任辯護人  郭芳宜律師
右上訴人因傷害致人於死案件，不服台灣高等法院中華民國八十八年五月二十五日第
二審更審判決（八十八年度上更(二)字第一九三號，起訴案號：台灣基隆地方法院檢察
署八十三年度偵字第二九二一、三三八九、三六七○號），提起上訴，本院判決如左
：
    主  文
原判決撤銷，發回台灣高等法院。
    理  由
本件原判決認定上訴人甲○○係基隆市○○路四六巷十九號聚樂社之負責人，民國八
十三年八月二十八日晚上，葉光盛、劉世仁、張勝福（均經判決確定）前往該聚樂社
與上訴人聊天時，張勝福提及其母之乾兒子楊仲良在其住處失竊價值約新臺幣五百萬
元財物，經其查訪結果，認林政德涉有嫌疑，欲行查證。上訴人即與張勝福、葉光盛
及劉世仁等四人共同基於犯意聯絡，謀議強押林政德逼問贓物下落。同年月二十九日
凌晨一時許，張勝福開車搭載葉光盛、劉世仁至麗景天下警衛室前，以林政德欠債未
還，須出面洽談債務為由，誘騙林政德上車，將車開回上開聚樂社內，並非法剝奪林
政德之行動自由。旋在該聚樂社內，分由上訴人、張勝福強行逼問，林政德如有不從
，即遭張勝福、上訴人、葉光盛及劉世仁分別以手或持上訴人所有之塑膠棒毆打（傷
害部分未據林政德告訴）。林政德因不堪四人凌虐，遂供出尚有共犯陳清智參與。四
人遂共同基於概括犯意，於同日下午六時許，命林政德以電話誘邀陳清智出外見面後
，由張勝福駕車載劉世仁出外尋找。同日晚上七、八時許，張福勝等在基隆市大華戲
院附近尋見陳清智，即以林政德相尋為由，誘騙陳清智上車，再至上開聚樂社內，同
時限制陳清智之行動自由後，命與林政德對質。嗣因陳清智否認行竊，四人即分由張
勝福在大廳內逼問林政德；葉光盛、劉世仁及上訴人則將陳清智帶至聚樂社之隔間內
，由上訴人採一問一答之方式，逼問陳清智贓物下落。此時上訴人、張勝福、葉光盛
及劉世仁四人客觀上能預見毆打陳清智身體胸、背部等處，可能因傷勢過重，發生死
亡結果。竟仍共同基於傷害犯意，由葉光盛持上訴人所有之塑膠棒毆打陳清智胸、背
等處；劉世仁則持葉光盛所有之電擊棒電擊陳清智身體各處，同時腳踢陳清智，致陳
清智頭部撞及房門受傷。其間，張勝福亦進入隔間內，共同逼問陳清智。嗣陳清智因
不堪毆打及電擊，乃供出贓物藏在麗景山莊附近之土地公廟內；林政德亦為相同之供
述。張勝福即與上訴人帶同林政德前往土地公廟查訪贓物。另由葉光盛與劉世仁在聚
樂社內看守陳清智。陳清智旋因遭受連續毆打、電擊及頭部撞及房門，傷重不支倒地
。至同日二十三時三十分許，張勝福、上訴人帶同林政德返回聚樂社時，見陳清智仍
跌倒在地，始急由張勝福、葉光盛送往基隆長庚醫院急救，並任由林政德離去。迨至
同年月三十日凌晨三時許，張勝福前往基隆長庚醫院探聽陳清智急救情形，得知陳清
智因頭部鈍擊致大腦蜘蛛膜出血，併合多數、多處電擊傷致心臟痙攣休克不治死亡。
電告葉光盛上情，並約同前往上開聚樂社內，與上訴人商議如何處理善後。三人決定
由葉光盛擔負全部刑責，葉光盛遂在上訴人陪同下，持上開行凶之塑膠棒及電擊棒，
向基隆市警察局第一分局忠二路派出所自首，並偽稱係葉光盛發現陳清智在聚樂社偷
金牌，二人互相毆打，致陳清智傷重死亡。經警循線查悉上情，並查扣該塑膠棒及電
擊棒各一支等情。因而將第一審判決撤銷，改判論處上訴人共同傷害人之身體，因而
致人於死罪刑，固非無見。
惟查：(一)按當事人聲請調查之證據如與本案之待證事實無關緊要者，事實審法院固可
依刑事訴訟法第一百七十二條以裁定駁回，毋庸為無益之調查。若與證明事實確有重
要關係，而又非不易調查或不能調查者，則為明瞭案情起見，自應盡職權能事踐行調
查之程序，否則縱經原法院以裁定駁回其聲請或僅於理由內說明不予調查之理由，仍
係審判期日應行調查之證據未予調查，其判決即難謂非違法。原判決認定本件犯行係
上訴人與葉光盛、劉世仁、張勝福共同為之，林政德為被害人之一，且於上訴人等人
對死者陳清智為傷害行為時在現場目睹，林政德之證言對於本件犯罪事實之認定自有
重要關係。雖林政德僅於檢察官偵查時到庭作證略以：被押到現場，有十餘人輪流用
塑膠棒及二支電擊棒及鋁棒打我，他們年紀都二十多歲，綽號「大聲」者在現場指揮
等語。此與原判決認定僅有上訴人等四人犯罪有異，且上訴人是否在場，亦與上訴人
是否成立犯罪攸關。原判決雖說明第一審及原審前審中多次傳喚，均未到庭，其中尚
有以已離家出走行方不明為由，退回原審送達文件，認林政德已無從傳訊，而本件事
證已明，亦無傳訊必要云云。但原審之前審既曾經合法送達，依刑事訴訟法第一百七
十八條第一項之規定，自得依法拘提。原審並未踐行該項程序，即認無調查之必要，
揆諸前揭說明，自有應於審判期日調查之證據未予調查之違法。(二)依原判決認定之事
實，係由葉光盛持塑膠棒毆打陳清智胸、背等處；劉世仁則持電擊棒電擊陳清智身體
各處，同時腳踢陳清智。但理由內引用張勝福於檢察官偵查中所供：找到陳清智後，
甲○○、劉世仁用塑膠棒打陳清智，陳某才說出贓物在土地公廟等語（見原判決第六
頁十一行）為論處上訴人罪刑之證據之一，說明持塑膠棒毆打陳清智者為上訴人及劉
世仁二人。致認定之事實與理由之說明不相適合，自有證據上理由矛盾之違法。上訴
意旨執以指摘原判決不當，非無理由，應認仍有發回更審之原因。
據上論結，應依刑事訴訟法第三百九十七條、第四百零一條，判決如主文。
中      華      民      國     九十     年      十      月    二十五    日
                              最高法院刑事第七庭
                                  審判長法官  吳  雄  銘
                                        法官  池  啟  明
                                        法官  石  木  欽
                                        法官  郭  毓  洲
                                        法官  吳  三  龍
      右正本證明與原本無異
                                              書  記  官
中      華      民      國     九十     年      十      月    二十九    日


司法院資訊處製作；財團法人民間司法改革基金會備份。
